臺灣桃園地方法院刑事判決　　　　　　　93年度易字第1361號
公　訴　人　臺灣桃園地方法院檢察署檢察官
被　　　告　甲○○　男　55歲.
　　　　　　　　　　　號
指定辯護人　本院公設辯護人丙○○
上列被告因侵占案件，經檢察官提起公訴（93年度偵字第15393
號），被告於準備程序中就被訴事實為有罪之陳述，經合議庭裁
定由受命法官獨任行簡式審判程序，本院判決如下：
    主  文
甲○○連續意圖為自己不法之所有，而侵占對於業務上所持有之
物，處有期徒刑壹年肆月。
    事  實
一、甲○○前曾於民國86年間因詐欺案件，經臺灣屏東地方法院
    以87年度訴字第549 號判決判處有期徒刑5 年，併科罰金銀
    元0000000 元，並宣付強制工作，上訴後由臺灣高等法院高
    雄分院以88年度上訴字第1316號判決撤銷原判決，改判處有
    期徒刑4 年6 月，併科罰金銀元800000元，刑後並付強制工
    作，再上訴後由最高法院以91年度台上字第5675號判決駁回
    上訴而確定，迄今尚未執行完畢（不構成累犯），仍不知悔
    改。其自92年1 月1 日起至同年7 月底，受行政院國軍退除
    役官兵輔導委員會桃園縣榮民服務處（下簡稱行政院退撫會
    ）聘任，擔任平鎮市第30區駐區服務組長，協助辦理榮民榮
    眷就養、就業、就學、就醫等各項非公務性質之服務照顧工
    作，為從事上開業務之人。92年4 月間，甲○○為該區重點
    輔導對象之失智榮民吳登申請補發退俸金，因而持有吳登之
    郵局存摺、印章及密碼，詎甲○○因經濟狀況不佳，竟心生
    不法，意圖為自己不法之所有，並基於業務侵占之概括犯意
    ，自92年5 月2 日起至同年8 月4 日止，連續在中壢龍岡郵
    局、平鎮南勢郵局等處，分9 次提領吳登之退俸金共新台幣
    （下同）750000元，除部分60593 元用於吳登個人之生活支
    出外，餘款689407元均予侵占入己，挪供己用（提領情況詳
    如附表所載），所得並均已花用一空。嗣於92年9 月間該區
    輔導員發現帳目有異，自行查訪後始發覺上情。
二、案經行政院退撫會桃園縣榮民服務處移請臺灣桃園地方法院
    檢察署檢察官偵查起訴。
    理  由
一、訊據被告甲○○坦承連續於右揭時間，利用其在行政院退撫
    會桃園縣榮民服務處擔任平鎮市第30區駐區服務組長，因輔
    導失智榮民吳登申請補發退俸金，而持有吳登之郵局存摺、
    密碼及印章之便，連續侵占吳登請領之退俸金共689407元等
    事實不諱，核與證人乙○○於警訊、偵查中指訴在事發後代
    表行政院退撫會桃園縣榮民服務處，與被告會帳結算之情節
    相符（乙○○之警訊筆錄依刑事訴訟法第159 條第2 項規定
    ，逕行引用為證據）。此外，並有行政院退撫會桃園縣榮民
    服務處93年6 月11日桃縣榮處字第09300004194 號函暨所附
    其內部簽呈、被告之切結書、吳登之郵局存摺暨交易紀錄、
    存證信函等件附卷可稽。足認被告之自白與事實相符，可以
    採信。又本院向行政院退撫會桃園縣榮民服務處函詢其聘用
    被告之依據及工作內容結果，據覆被告並非編制內公務員，
    亦非依據「聘用人員條例」及「約僱人員僱用辦法」之約聘
    或僱用人員，其工作執掌約為協助辦理榮民榮眷就養、就業
    、就學、就醫暨各項服務照顧工作等等，有該會桃園縣榮民
    服務處94年3 月28日桃縣榮處字第0940002186號函附於本院
    卷可考（未編頁），可見被告尚非依法執行職務之公務員，
    所從事者亦非具有公權力性質之公務，而係一般業務。至被
    告在本院審理時雖陳稱：我只是要借，事後會還云云，惟其
    不告而借，與侵占並無二致，被告此部分供述，對其自白前
    揭犯罪事實並無影響，附予敘明。綜上，本件事證明確，被
    告犯行堪予認定，應依法論科。
二、核被告甲○○所為，係犯刑法第336 條第2 項之業務侵占罪
    。其先後多次犯行，時間緊接，所犯構成要件相同罪名，顯
    係基於概括犯意，而反覆為之，係連續犯，應依刑法第56條
    規定以一罪論，並加重其刑。爰審酌被告此前曾因詐欺案件
    ，經法院判處有期徒刑4 年6 月、罰金，刑後宣付強制工作
    確定，現今仍在服刑（詳如事實欄所載），有其臺灣高等法
    院被告前案紀錄表在卷可考，素行已經不佳，而本件被害人
    吳登係無力自理生活之失智榮民，現今並已經行政院退撫會
    桃園縣榮民服務處向法院申請宣告禁治產獲准，並受指派擔
    任吳登之監護人，有該處上揭2 份函文在卷可稽，被告受該
    處指任，為吳登申請退俸金，等如監護、扶助、照護吳登之
    人，然其竟利用此一機會，侵占吳登款項，不僅動機可議，
    其手段亦無可取，且侵占金額更高達689407元，被告事後雖
    然坦承犯行，然此不過係事證明確，無可抵賴所致，至其雖
    屢稱：伊有意還錢云云，惟迄今尚未返還任何款項，綜上情
    節，實難認其犯後態度良好，實有嚴懲必要等一切情狀，量
    處如主文所示之刑，以資懲儆。
據上論斷，應依刑事訴訟法第273 條之1 第1 項、第299 條第1
項前段，刑法第56條、第336 條第2 項，罰金罰鍰提高標準條例
第1 條前段，判決如主文。
本案經檢察官簡志祥到庭執行職務。
中    華    民    國    94    年    4     月    27    日
                        刑事第八庭  法  官   陳彥宏
上正本證明與原本無異
如不服本判決書應於送達後10日內向本院提出上訴狀
                                    書記官　 翁其良
中    華    民    國    94    年    4     月    27    日
論罪法條：刑法第336 條第2 項
中華民國刑法第336條
(公務公益侵占罪、業務侵占罪)
對於公務上或因公益所持有之物，犯前條第一項之罪者，處一年
以上七年以下有期徒刑，得併科五千元以下罰金。
對於業務上所持有之物，犯前條第一項之罪者，處六月以上五年
以下有期徒刑，得併科三千元以下罰金。
前二項之未遂犯罰之。
